【裁判字號】    97,抗,5
【裁判日期】    970129
【裁判案由】    本票裁定
【裁判全文】
臺灣臺北地方法院民事裁定                 97年度抗字第5號
抗  告  人  甲○○
            丙○○
相  對  人  遠東國際商業銀行股份有限公司
法定代理人  乙○○
                        號1樓.
上列當事人間本票裁定事件，抗告人對於中華民國96年9 月29日
本院96年度票字第66112 號裁定提起抗告，本院裁定如下：
    主  文
抗告駁回。
抗告程序費用新台幣壹仟元由抗告人連帶負擔。
    理  由
一、本件抗告意旨略以：執票人即相對人於到期日未向抗告人提
    示本票，致抗告人無法確定所欠債務額是否確實為新台幣（
    下同）5,279,504 元；再者，相對人指稱利率為年息20﹪與
    事實不符等語，為此提起本件抗告，求為廢棄原裁定。
二、按執票人向本票發票人行使追索權時，得聲請法院裁定後強
    制執行，票據法第一百二十三條定有明文。次按，本票上雖
    有免除作成拒絕證書之記載，執票人仍應於所定期限內，為
    付款之提示，但對於執票人主張未為提示者，應負舉證責任
    ，亦為同法第一百二十四條、第九十五條所明定者。蓋本票
    為提示證券，本票執票人欲行使票據上權利，應於一定期限
    內向付款人為提示票據、請求付款，本票之提示，實為執票
    人行使票據權利之前提；至於免除作成拒絕證書之記載，僅
    係執票人無庸證明提示未獲付款結果之事實，其在行使票據
    追索權前，仍應於所定期限內為付款之提示（最高法院71年
    度台上字第3671號判決、84年度台抗字第22號裁定參照）。
    據此，本票內固然已記載免除作成拒絕證書，執票人仍應於
    所定期限內為付款之提示，僅主張執票人未為提示者，應負
    舉證之責而已。
三、本件相對人主張其執有抗告人於民國93年2 月8 日所共同簽
    發之本票一紙（下稱系爭本票），內載金額5,320,000 元，
    付款地在台北市○○○路○段207 號1 、2 樓，遲延利息按
    年息20% 計算，免除作成拒絕證書，到期日為96年6 月18日
    ；詎於到期後經提示僅支付其中部分外，其餘5,279,504 元
    未獲付款，為此提出本票一紙聲請本院裁定准予強制執行等
    情，業據其提出本票為證，本院依前開票據法第一百二十三
    條規定審酌相對人提出之本票後裁定予以准許，尚無不合。
四、至於抗告人雖謂相對人未曾向其提示系爭本票，致其等無從
    確認所欠本票債務數額等語。但查，系爭本票既記載免除作
    成拒絕證書，是抗告人抗辯相對人未經提示付款，即應由其
    負舉證責任。茲既抗告人就此未能舉證證明之，所辯自不足
    取。
五、又執票人向本票發票人行使追索權時，得要求被拒絕付款之
    金額及約定利息，暨到期日起之遲延利息，此為票據法第九
    十七條第一項第一、二款明文規定者。卷查，系爭本票上業
    已記載：「逾期時自遲延日起按年利率百分之二十按日計付
    遲延利息」（見原審卷第4 頁），是相對人依票據法第九十
    七條第一項第二款規定請求自到期日翌日即96年6 月19日起
    按年息20﹪計付之遲延利息，與約定相符，自無不合。
六、綜此，法院就本票裁定事件，僅就本票是否具備形式要件而
    為審查，至該其餘本票債務是否業已清償而消滅，抗告人應
    依訴訟程序另謀解決，而非於裁定程序中為此爭執。從而，
    抗告人提起本件抗告，為無理由，應予駁回。
七、爰依非訟事件法第二十一條第二項、第二十四條第一項、第
    四十六條、民事訴訟法第四百九十五條之一第一項、第四百
    四十九條第一項、第八十五條第二項，裁定如主文。
中    華    民    國    97    年    1    月     29    日
                  民事第三庭審判長法  官  張靜女
                                  法  官  管靜怡
                                  法  官  賴錦華
以上正本係照原本作成。
得於十日內以違背法令為理由，委任律師為訴訟代理人，向本院
提出再抗告，而後始可再抗告於臺灣高等法院（對於費用之裁定
，不得獨立聲明不服）。
中    華    民    國    97    年    1     月    29    日
                                  書記官  林桂玉


司法院資訊處製作；財團法人民間司法改革基金會備份。
